臺灣桃園地方法院刑事判決　　　　　　　　　　　　　九十一年度訴字第二八四號
　　公　訴　人　臺灣桃園地方法院檢察署檢察官
　　被　　　告　甲○○
右列被告因偽造文書案件，經檢察官提起公訴（九十年度偵字第一七０一八號），本
院判決如左：
    主  文
甲○○行使偽造私文書，足以生損害於公眾及他人，處有期徒刑肆月，如易科罰金以
參佰元折算壹日。內政部警政署國道公路警察局公警局交字第Ｚ00000000號
舉發違反道路交通管理事件通知單通知聯、移送聯、迴覆聯、存查聯上偽造之「賴志
弘」簽名各壹枚均沒收。未扣案之變造國民身分證（統一編號：Ｚ00000000
0號）上「甲○○」之相片壹張沒收。
    事  實
一、甲○○前曾於民國八十四年間因竊盜案件，經本院判處有期徒刑六月確定，刑期
    起算日八十五年一月九日，指揮書執畢日期八十五年六月四日；又於八十四年間
    因違反麻醉藥品管理條例等案件，經台灣高等法院判處有期徒刑五月，如易科罰
    金，以三百元折算一日確定，接續執行，刑期起算日八十五年六月五日，指揮書
    執畢日期八十六年一月三日；又於八十四年間因詐欺案件，經本院判處有期徒刑
    三月確定，接續執行，刑期起算日八十六年一月四日，指揮書執畢日期八十六年
    四月三日；又於八十四年間因侵占案件，經台灣士林地方法院判處拘役五十日確
    定，接續執行，刑期起算日八十六年四月六日，指揮書執畢日期八十六年五月十
    二日；又於八十四年間因違反懲治盜匪條例案件，經台灣高等法院判處有期徒刑
    七年五月確定，接續執行，刑期起算日八十六年五月十三日，指揮書執畢日期九
    十三年十月十二日；嗣經裁定應執行有期徒刑八年確定，換發指揮書，刑期起算
    日八十五年六月五日，指揮書執畢日期九十年五月三日，於八十九年一月十日，
    交付保護管束，指揮書執畢日期九十年二月二日（不構成累犯），猶不知悛悔。
    竟與姓名年籍住居所均不詳綽號「阿宏」者之成年男子，共同基於變造特種文書
    之犯意聯絡，於民國九十年九月間某日，在桃園縣中壢市啟英工商附近，由甲○○以三千元之代價，並將本人相片一張交予「綽號「阿宏」者，由「阿宏」在其
  上址附近住處，以將身分證上「丁○○」照片撕下，換貼甲○○相片方式，變造
    「丁○○」之身分證一枚，嗣在桃園縣內壢交流道附近之統一便利商店附近，將
    上開變造之身分證交付甲○○，足以生損害於戶政機關對於戶政管理之正確性及
    丁○○本人；迨於同年十月八日凌晨一時四十分許，甲○○駕駛車牌號碼ＹＹ─
    二八六九號自用小客車行經國道中山高速公路南下七十四公里處，（限速時速六
    十公里以上，一００公里以下），因以時速一一四公里超速行駛，為內政部警政
    署國道公路警察局第二警察隊楊梅分隊警員胡崑仁以雷達測速發覺，攔下取締，
    開單舉發其超速之違規。甲○○唯恐其無照駕駛之違規另被發覺而受重罰，乃出
    示上開變造身分證冒用不知情之丁○○名義接受舉發，並因情急在內政部警政署
    國道公路警察局公警局字第Ｚ00000000號舉發違反道路交通管理事件通
    知單（計有通知聯、迴覆聯、移送聯、存查聯四聯，其中移送聯上有「收受通知
    聯者簽章」欄）上，而偽簽成「賴志弘」簽名，因該通知單係複寫之關係，除移
    送聯上「收受通知聯者簽章」欄中有「賴志弘」之簽名一枚外，其餘三聯亦各有
    「賴志弘」之簽名一枚，而偽造表示「賴志弘」收受上開通知單通知聯之證明後
    ，復將其中迴覆聯、移送聯、存查聯三聯持以交還警員胡崑仁收受而行使，足以
    生損害於警察、監理機關對於交通管理與處罰之正確性及丁○○、賴志弘本人。
    嗣因警察核對甲○○所出示之變造「丁○○」身分證，與上開交通違規舉發單上
    之簽名「賴志弘」不符，始查知上情。
二、案經內政部警政署國道公路警察局第二警察隊報請台灣桃園地方法院檢察署檢察
    官偵查起訴。
    理  由
一、訊據被告甲○○對於右揭事實，迭於警訊時及偵審中坦承不諱，且被告因駕駛上
    開小客車在國道中山高速公路南下七十四公里處，以時速一一四公里超速行駛，
    為內政部警政署國道公路警察局第二警察隊楊梅分隊警員胡崑仁以雷達測速發覺
    ，攔下取締，開單舉發其超速之違規，甲○○唯恐其無照駕駛之違規另被發覺而
    受重罰，乃冒用上開變造之「丁○○」造身分證接受舉發等情，亦據證人即查獲
    本案之員警胡崑仁於本院證述明確在卷，並有變造「丁○○」身分證影本乙張、
    內政部警政署國道公路警察局公警局交字第Ｚ00000000號舉發違反道路
    交通管理事件通知單一聯（通知聯）影本在卷可稽。又被告基於行使之犯意，而
    與綽號「阿宏」者共同變造「丁○○」身份證，並持以行使，自足生損害於戶政
    機關對於戶籍管理之正確性及丁○○本人。而上開舉發違反道路交通管理事件通
    知單共有四聯，一聯給移送機關，一聯是回覆聯，一聯是通知聯，一聯留底，為
    本院審判實務上所已知，而卷附之舉發違反道路交通管理事件通知單通知聯上「
    賴志弘」名義之簽名係複寫者相符。足認被告冒用「賴志弘」名義簽名時，因該
    通知單係複寫之故，於該通知單之四聯均留有「賴志弘」名義之簽名。又其冒名
    偽簽「賴志弘」名義之上開文書而行使，足以使警察及監理機關誤以為係賴志弘
    違規，而對賴志弘裁罰，而影響交通事件之管理與處罰之正確性及使賴志弘可能
    因而無辜受罰，自足以生損害於公眾及賴志弘本人。足見被告之自白與事實相符
    ，應勘採信。事證明確，被告犯行堪以認定。
二、查被告持變造之他人身分證受檢，在違反道路交通管理事件通知單移送聯上「收
    受通知聯者簽章」欄內偽簽他人姓名，自不待依習慣或特約，單從形式上觀察，
    即足以知悉係表示由該他人名義出具領收通知聯之證明，此與事先在印妥內容之
    收據上偽簽他人姓名之情形，無分軒輊，當然屬刑法第二百十條所稱之私文書（
    最高法院八十三年台上字第六六三一號判例參照）。核被告所為，係犯刑法第二
    百十六條、第二百十二條行使變造特種文書罪及同法第二百十六條、第二百十條
    之行使偽造私文書罪。而被告與綽號「阿宏」者就上開所犯變造特種文書罪，有
    犯意聯絡行為分擔，為共同正犯。又被告共同變造「丁○○」身分證後，復持以
    行使，其變造之低度行為，應為行使之高度行為所吸收；及被告偽造「賴志弘」
    簽名為偽造私文書之部分行為，而其偽造私文書之低度行為復為行使偽造私文書
    之高度行為所吸收，均不另論罪。又被告所犯行使變造特種文書罪及行使偽造私
    文書罪間，有方法結果之牽連關係，為牽連犯，應依刑法第五十五條之規定從一
    重行使偽造私文書罪處斷。爰審酌被告之素行、於駕車超速違規被取締時，唯恐
    其無照駕車違規另被發覺遭重罰，不惜持變造之他人身分證受檢、冒用不知情之
    人姓名接受舉發，影響主管機關對於戶政、交通事件管理與處罰之正確性，又可
    能使遭冒用之人無辜受罰，犯罪動機可議，犯罪情節與所生危害不輕，本應從重
    量刑，惟念其犯後坦承犯行態度甚佳等一切情狀，量處如主文所示之刑，並諭知
    易科罰金之折算標準，以示懲儆。又未扣案之變造國民身分證（統一編號：Ｚ0
    00000000號）上「甲○○」之相片一張，為被告所有供犯罪所用之物，
    應依刑法第三十八條第一項第二款之規定宣告沒收。另被告於內政部警政署國道
    公路警察局公警局交字第Ｚ00000000號舉發違反道路交通管理事件通知
    單通知聯、迴覆聯、移送聯、存查聯上偽簽「賴志弘」簽名各一枚，均屬偽造之
    署押，雖其中存查聯、迴覆聯、移送聯並未扣案，尚無證據證明已滅失不存在，
    就其上偽造之「賴志弘」簽名，併依刑法第二百十九條宣告沒收。至上開違規通
    知單除其上偽造之「賴志弘」簽名外，餘為警員製作之真正文書，且其中迴覆聯
    、移送聯、存查聯業經被告交回予承辦之警員，並非被告所有，不得宣告沒收。
三、至台灣桃園地方法院檢察署檢察官移送併辦（九十年偵字第八二四九號案件）略
    以：被告甲○○於九十年五月十八日在桃園縣中壢市○○○路、中北路口為警攔
    檢，並由員警在其駕駛ＧＧ－四０六八號自小客車上，取獲被害人丙○○重機車
    駕照、被害人乙○○所遺失之身分證各一張，因認被告涉犯刑法第二百十一條偽
    造文書罪嫌、同法第三百三十七條侵占罪嫌。惟查：（一）上開被害人乙○○身
    分證係其在八十九年七月中旬在新竹市○○路某超商店所遺失，業據被害人乙○○陳述在卷，核與被告甲○○供述之情節相符。而被害人丙○○之機車駕照係被
    告甲○○於八十九年八月間在桃園市○○路六十二號「羅密歐通訊網路店」前所
    拾獲，亦據被告供述在卷，且上開重機車駕照、身分證係警察於九十年五月十八
    日在桃園縣中壢市○○○路、中北路口為警查獲，並由員警在被告甲○○駕駛Ｇ
    Ｇ－四０六八號自小客車上，取獲上開被害人乙○○身分證、丙○○重機車駕照
    等情，業據員警載明於筆錄，則顯見被告並未持用他人證件冒名受檢，亦未冒用
    他人名義簽署任何文件，則被告上揭行為與刑法之行使偽造私文書之構成要件尚
    屬有間。（二）又被告堅決否認有何變造、偽造被害人乙○○身分證、丙○○重
    機車駕照之行為，且復查並無積極證據，證明被告甲○○有何偽造、變造上開證
    件之犯行。雖被害人丙○○陳稱其重機車駕照並未遺失等語，然被告甲○○係於
    右揭述時、地，拾獲丙○○重機車駕照，據為己有，嗣為警查獲，已如前述，則
    此僅能證明侵占他人之物，自難僅憑被害人丙○○上述指訴，即遽認被告有何變
    造、偽造他人證件之犯行。復觀之被告上開行為之時間分別係八十九年七月中旬
    及同年八月間，且被告並未持之行使，已如前述，故縱認被告涉有變造、偽造他
    人證件，而涉犯偽造文書之犯行，則此部分之犯行，距前開被告經論罪科刑之犯
    行（九十年十月八日）相距已達十一月有餘，實難認此部分與前開論罪刑之被告
    行使偽造私文書犯行，有連續犯裁判上一罪之關係，故此部分應退由檢察官另行
    依法處理，併此敘明。
四、據上論斷，應依刑事訴訟法第二百九十九條第一項前段，刑法第二十八條、第二
    百十六條、第二百十條、第二百十二條、第五十五條、第二百十九條、刑法第四
    十一條第一項前段、第三十八條第一項第二款，罰金罰鍰提高標準條例第二條，
    判決如主文。
本案經檢察官柯怡如到庭執行職務。
中      華      民      國    九十一    年      三      月    二十七    日
                                   臺灣桃園地方法院刑事第四庭
                                         法  官  邱滋杉
右正本證明與原本無異。
如不服本判決，應於判決送達後十日內向本院提出上訴狀( 應附繕本 )，上訴於臺灣
高等法院。
                                         書記官 周巧屏
中      華      民      國    九十      年      三      月    二十七   日
附論罪科刑依據之法條：
刑法第二百十六條
行使第二百十條至第二百十五條之文書者，依偽造、變造文書或登載不實事項或使登
載不實事項之規定處斷。
刑法第二百十條
偽造、變造私文書，足以生損害於公眾或他人者，處五年以下有期徒刑。
刑法第二百十二條
偽造、變造護照、旅券、免許證、特許證及關於品行、能力、服務或其他相類之證書
、介紹書，足以生損害於公眾或他人者，處一年以下有期徒刑，拘役或三百元以下罰
金。
刑法第二百十九條
偽造之印章、印文或署押，不問屬於犯人與否，沒收之。
